# 请教陈老师,关于实物投资和非货币性资产交换

提问人：wangxu811024 时间：2010-08-13 21:34:20
A公司用固定资产投资,得到B公司60%股权.A固定资产账面净值 100 万,公允价值 150 万.B公司净资产账面价值 160 万,可辩认资产公允价值 220 万 适用长期股权投资准则与非货币性资产交换准则的处理结果会一样吗? (1)若A和B不受同一方控制,即认定为非同一控制下企业合并,按照投资准则,A公司处理 借:长投 150 贷:固定资产清理 100 营业外收入 50 若该交易具有商业实质,按非货币性资产交换准则处理结果一致. (2)如果A和B购成同一控制下企业合并,按照投资准则,A公司处理 借:长投 96 资本公积 4 贷:固定资产清理 100那该交易按非货币性资产交换准则处理结果该是怎么样呢?如果认定有商业实质,结果大不相同.如果认定无商业实质, 借:长投 100贷:固定资产清理 100
结果不是不一样了吗?到底应该怎么样理解呢?

回答人：chenyiwei
回复 沙发 1314siren 的帖子基本上赞同你的看法。当符合企业合并的构成条件时，优先适用企业合并准则。 若B公司原先是A公司的全资子公司，A公司本次以固定资产对B公司增资，增资后B仍然是A的全资子公司，则对A而言，应适用非货币性资产交换准则进行处理，此时该交易多数可能不具有商业实质。

回答人：chenyiwei
回复 板凳 wangxu811024 的帖子A和B是互相独立的两个会计主体。在各自的个别报表上，A对于非货币性资产交换的处理方式不会影响到B的入账价值。两种情况下，B应当都是以公允价值作为接受投资者出资固定资产的入账价值。 关于交易的先后顺序对最终会计处理结果的影响问题，需要注意：如果几项交易是同时谈判达成，互为前提和条件的，或者单独来看都不具备商业实质而只有作为一个整体来看才是具有商业实质的，则这些交易是互相关连的，应当作为一个整体进行会计处理，此时无论单个交易发生的先后顺序如何，都不会影响最终的会计处理结果。

回答人：chenyiwei
回复 地板 wangxu811024 的帖子关联方交易并不是都一定不具有商业实质，只是关联方交易不具有商业实质的可能性相对较大。
“商业实质”的概念是针对特定的会计主体而言的。如果从A公司的角度，认为该交易确实具有商业实质的，则可以以投出固定资产的公允价值计量新增的长期股权投资，同时确认固定资产处置损益（营业外收入） 50 ，但不会因此而在投资环节确认投资收益。 B公司涉及到注册资本和实收资本的增加，应当以公允价值作为接受投入固定资产的入账价值。 A公司合并报表时，因为这些固定资产原先是由A公司投给C公司的，所以相应的增值应当全部抵销，包括与增值对应的累计折旧也需要调整，这与一般的集团内部交易未实现损益的抵销并无区别，唯一的区别是买方的支付方式是自身的股权而不是现金。 甲集团合并报表的处理原则与A公司合并层面相同。

回答人：chenyiwei
回复 8 楼 wangxu811024 的帖子原理上和用于投资的固定资产增值采用同一原则处理。 抱歉，一开始没有看懂你说的“投资收益50”是对B公司的股权的公允价值 300 与帐面价值 250 之差。